【裁判字號】    89,判,1823
【裁判日期】    890608
【裁判案由】    商標註冊
【裁判全文】
行  政  法  院  判  決                          八十九年度判字第一八二三號
    原      告  萬國提箱股份有限公司
                              .
    代  表  人  甲○○
    訴訟代理人  陳文郎律師
                劉法正律師
    被      告  經濟部智慧財產局
右當事人間因商標註冊事件，原告不服行政院中華民國八十八年四月九日台八十八訴
字第一四○八四號再訴願決定，提起行政訴訟。本院判決如左︰
    主  文
原告之訴駁回。
    事  實
緣原告於民國八十六年六月二十八日以「EMINENT 」商標（如附圖一），指定使用於
商品及服務分類表第二十五類之衣服商品申請註冊。被告以該商標與日商．越前屋股
份有限公司之註冊第四四八二五四號「EMINENTO」商標（如附圖二）近似，且指定使
用於同一或類似商品，乃依當時商標法第三十七條第一項第十二款之規定予以核駁，
發給第0000000號商標核駁審定書。原告不服，一再訴願，遞遭決定駁回，遂
提起行政訴訟。茲摘敘兩造訴辯意旨於次：
原告起訴意旨略謂︰查系爭商標與據以核駁之商標，二者圖樣固皆由單純之外文所構
成，實則，二者不僅組成字數不同（前者七字母、後者八字母），且讀音亦迥然有別
（前者讀作「        」，後者讀作「        」）。抑有進者，系爭商標圖樣上之
外文之字體型態，係經原告精心設計，採雙鏤空之特別造型，其所給予一般消費者在
視覺上之印象，與據以核駁商標圖樣上外文所使用之普通印刷體，其感覺更為深刻，
故兩商標並不構成近似，無造成一般消費者發生混淆誤認情事，殆無疑問。按商標近
似之判斷，除觀察圖樣外，尚應斟酌商品、購買人、地域、創意、使用情形、知名度
等因素，被告所製頒之「商標圖樣近似審查要點」三著有例示。原告為國內產製ＡＢ
Ｓ旅行箱、手提箱、化妝箱及ＰＰ射出提箱之著名廠商，自六十八年四月創立伊始，
即以專業化之知識、技術及藝術化之理念，稟持研究發展、責任、榮譽之心境自創品
牌「EMINENT 」，並堅持確保品質，滿足客戶需求，以行銷國內、國際市場。多年來
原告產品不僅屢屢獲獎，自創品牌亦被評選為優良商標，復藉由在世界多國申請註冊
，長期不斷地在國內外新聞媒體、報章雜誌刊登廣告，其信譽及品質早為消費者所熟
稔，著有蜚聲。故原告縱將系爭商標指定使用於衣服商品申請註冊，但基於昔日辛勤
建立之高知名度，以消費者之認定及信任，要無不能與據以核駁之商標清楚分辨之理
。況商標圖樣相同或近似、商品同一或類似，僅是可能導致混淆誤認之虞之原因，非
必然有致一般商品購買人混淆誤認之虞。是須因商標相同或近似、商品同一或類似，
進而導致一般商品購買人有混淆誤認之結果，商標法始有干涉之必要。商標之功能主
要在於區別不同事業之產品，以便進行競爭，並確保其競爭之結果不為他人不當之榨
取或接收，故是否准許商標註冊，除著眼於消費者及商標專用權人之保護外，尤應立
於事業競爭之觀點加以衡量。商標法第一條即規定：「為保障商標專用權及消費者之
利益，以促進工商企業之正常發展，特制定本法。」明揭斯旨。原處分在商標圖樣相
同或近似是否即有混淆誤認之虞之認定上如有不當，則事業動輒因與已註冊商標相同
或近似及商品同一或類似，即當然被認為有混淆誤認之虞而無法取得新商標，究非商
標法之立法本旨。再者，類似商品中，與據以核駁商標近似者，尚有註冊第四七二四
六○號「EMINENCE」商標，比較兩者，除末尾兩字母有別外，起首前六字母完全相同
，被告既准該商標註冊於類似商品，卻僅認定系爭商標為近似，有欠公允。爰請判決
將再訴願決定、訴願決定及原處分撤銷，以維護原告之合法權益等語。
被告答辯意旨略謂︰本件原告申請註冊之系爭商標與據以核駁商標，二者圖樣全係外
文，皆有相同之「EMINENT 」，僅字尾「O 」有無之差別，整體外觀極相彷彿，異時
異地隔離觀察，有使一般消費者產生混淆誤認之虞，應屬近似之商標，且均指定使用
於同一或類似之商品，自有八十七年十一月一日修正施行前之商標法第三十七條第一
項第十二款之適用。至原告所舉註冊第四七四二六○號商標圖樣與本案有別，不得執
為本件應准註冊之論據。又所稱本件商標係自創品牌，著有蜚聲等語，核與近似之認
定無涉，是被告依法核駁其註冊之申請並無不合等語。
    理  由
按「商標圖樣相同或近似於他人同一商品或類似商品之註冊商標者，不得申請註冊。
」為八十二年十二月二十二日修正公布之商標法第三十七條第一項第十二款前段所規
定（即現行商標法第三十七條第十二款）。而判斷商標之近似與否，應隔離觀察其有
無引起混同誤認之虞以為斷，迭經本院著有判例。系爭商標圖樣之外文「EMINENT 」
雖係雙鏤空字型，與據以核駁之註冊之商標圖樣之外文「EMINENTO」所使用之印刷體
字型不同，同時同地對照比較，固能辨別其差異，然兩商標圖樣之外文，僅末尾字母
「O 」有無之別，異時異地隔離各別觀察，仍有使一般商品消費者引起混淆誤認之虞
，難謂非近似，復均指定使用於衣服等同一或類似商品，依首揭規定，自不能申請註
冊。原處分核駁原告系爭商標之註冊申請，尚無違誤，一再訴願決定，遞予維持，俱
無不合。至原告主張系爭商標係其自創品牌，使用於手提箱等商品，著有蜚聲云云，
即令屬實，亦不影響系爭商標註冊之申請，違反商標法第三十七條第一項第十二款前
段規定之認定。所舉註冊第四七四二六○號商標圖樣與本件有別，不得執為本件應准
註冊之論據。原告所訴各節均無足採，其訴為無理由，應予駁回。
據上論結，本件原告之訴為無理由，爰依行政訴訟法第二十六條後段，判決如主文。
中    華    民    國     八十九      年      六      月       八        日
                    行 政 法 院 第 一 庭
                                審 判 長 評  事      黃  綠  星
                                         評  事      藍  獻  林
                                         評  事      黃  璽  君
                                         評  事      廖  宏  明
                                         評  事      鄭  忠  仁
右  正  本  證  明  與  原  本  無  異
                                         法院書記官  邱  彰  德
中    華    民    國     八十九      年      六      月       九        日


司法院資訊處製作；財團法人民間司法改革基金會備份。
